【裁判字號】    98,聲,439
【裁判日期】    980611
【裁判案由】    聲請解除限制出境
【裁判全文】
臺灣高等法院臺南分院刑事裁定           98年度聲字第439號
聲請人即
被    告    甲○○
            乙○○即王怡茵）.
選任辯護人  林永頌  律師
上列聲請人因違反銀行法案件，聲請解除限制出境，本院裁定如
下：
    主  文
聲請駁回。
    理  由
一、聲請意旨略以：
  (一)聲請人即被告甲○○本身亦受騙而為被害人，且於歷次偵查
    、審判中除坦承犯罪事實經過，並主動釐清本案資金流向，
    且供出全部上線及下線，犯後態度良好。
  (二)被告甲○○自本案偵查開始至審判程序，均積極配合到庭，
    從未有無故不到庭之情形，此有卷附之歷次筆錄及報告單可
    稽，據此，並無客觀事實足認被告甲○○有逃亡之虞，從而
    應無繼續其限制出境之必要。
  (三)再者，被告甲○○與本案共同被告乙○○為父女關係，而被
    告乙○○於經臺灣雲林地方法院撤銷解除限制出境處分後，
    被告乙○○仍遵期到庭，由此亦可證明被告甲○○若獲解除
    限制出境處分，甲○○必如同共同被告乙○○般依舊遵守庭
    期通知，積極配合案件審理。
  (四)又本案歷經偵查及審判迄今，相關證據及證人均已調查完畢
    ，並有相關筆錄在卷可按，實無再對被告甲○○為限制出境
    處分之必要。
  (五)末以，被告甲○○係有正常事業及家庭之殷實平民，其事業
    根基及家庭生活均在國內，於公於私，被告甲○○均有出境
    之需求，然卻遭限制出境近三年，顯已侵害被告之遷徙自由
    。
  (六)綜上所述，被告甲○○並無逃亡之動機，且持續對被告甲○
    ○施以限制出境處分，實已過度侵害其遷徙自由，爰具狀聲
    請解除限制出境處分云云。
二、本院經查：
  (一)按被告經法官訊問後，雖有刑事訴訟法第101條第1項或第
    101條之1第1項各款所定情形之一，而無羈押之必要者，得
    逕命限制住居，同法第101條之2定有明文。又法院於許可停
    止羈押之聲請時，併限制被告之住居，其目的在輔助具保、
    責付之效力，以保全審判之進行及刑罰之執行。是以對具保
    、責付並限制住居之被告，有無繼續限制其住居之必要，當
    以此為考量。而限制出境，依其性質，應為限制住居處分之
    一，法院是否解除限制出境，其審酌之情形亦同。次按限制
    出境，係執行限制住居方法之一種，與具保、責付同屬羈押
    替代方式之強制處分。是否有限制出境之必要，事實審法院
    本得就個案審酌人權保障及公共利益之均衡維護而為裁量。
    又人民固有遷徙自由，然為維持社會秩序或增進公共利益所
    必要者，得以法律限制之，憲法第10條及第23條分別定有明
    文，故為確保國家刑罰權之實現，以維公共利益，法院或檢
    察官自得依刑事訴訟法之規定對被告遷徙自由予以限制，是
    以本件原審法院兼顧被告權益，選擇較輕微之限制出境之強
    制處分，應認與比例原則無違，合先敘明。
  (二)查本案被告乙○○就其所受之限制出境處分，業經臺灣雲林
    地方法院於96年1月17日以雲院隆刑勤決92金重訴1字第0036
    3號函撤銷乙節，被告乙○○就此亦無爭執（本院98年度聲
    字第439號卷第2頁第4行），是以上開限制出境處分既經撤
    銷，自無需另聲請解除之必要，據此，就聲請人乙○○聲請
    解除限制出境部分，自無理由，應予駁回。
  (三)而被告甲○○雖以其犯後除坦認事實經過，並積極配合偵查
    、審理程序進行，且均能遵期到庭，參以共同被告乙○○於
    解除限制出境後，仍能到庭為由，據此請求解除限制出境之
    處分云云。然查，被告甲○○雖迄今並無逃亡行為，且均遵
    守期日通知到庭並配合訴訟程序之進行，然考量本案業經本
    院審酌聲請人之素行、犯罪動機、目的、手段、情節及所生
    危害均非輕，已嚴重影響社會經濟金融秩序、以及犯罪後態
    度等一切情狀，於民國98年6月11日判處被告甲○○有期徒
    刑3 年6月，尚未確定，而共同被告乙○○縱於解除限制出
    境後均能遵期到庭，然此亦無法證明被告甲○○於解除限制
    出境處分後，亦能如同案被告乙○○般無逃亡之虞，且本案
    所生危害非輕，應調查之事實龐雜，為排除本案審理調查期
    間不必要之拖延，促使審判之順利進行及確保將來如判決有
    罪確定之執行，雖被告甲○○迄今並無逃亡之行為，本院考
    量聲請人所涉罪名之法定本刑、判處之刑期以及訴訟進行之
    程度，認其仍有繼續限制被告甲○○出境之必要，被告甲○
    ○聲請撤銷限制出境部分，亦不能准許，應予駁回。
  (四)至被告甲○○尚指稱於公於私均有出境必要之乙節，然並未
    能提出確有必要、非由被告親自前往處理之各項證據以供本
    院審酌，且個人事務本亦得委由他人代為處理，況如前所述
    ，因本案迄今尚未確定，是以被告甲○○所請礙難准許，附
    此指明。
三、據上論斷，依刑事訴訟法第220條，裁定如主文。
中    華    民    國    98    年    6     月    11    日
                  刑事第二庭  審判長法  官  葉居正
                                    法  官  郭千黛
                                    法  官  洪碧雀
以上正本證明與原本無異。
如不服本裁定，應於收受本裁定後五日內向本院提出抗告狀。
                                    書記官  魏芝雯
中    華    民    國    98    年    6     月    12    日


司法院資訊處製作；財團法人民間司法改革基金會備份。
